【裁判字號】    96,訴,2391
【裁判日期】    970221
【裁判案由】    商標異議
【裁判全文】
臺北高等行政法院判決
                                     96年度訴字第02391號
                              .
原      告  慶奇企業股份有限公司
代  表  人  甲○○（董事長）
           送達代收人 乙○○.
被      告  經濟部智慧財產局
代  表  人  王美花（局長）
訴訟代理人  丙○○
上列當事人間因商標異議事件，原告不服經濟部中華民國96年05
月10日經訴字第09606067340 號訴願決定，提起行政訴訟，本院
判決如下：
    主  文
原告之訴駁回。
訴訟費用由原告負擔。
    事  實
一、事實概要：原告於民國（以下同）93年08月24日以「DASIN
    」商標，指定使用於商標法施行細則第13條所定商品及服務
    分類表第11類之「排油煙機、電磁爐傳熱導盤、冷風機、..
    .、通風櫃、電暖器」等商品，向被告申請註冊，經被告審
    查，核准列為註冊第0000000 號商標。嗣異議人日商大金工
    業股份有限公司以該註冊商標有違商標法第23條第1 項第12
    、13款之規定，對之提起異議。經被告審查，以95年06月19
    日中台異字第941045號商標異議審定書為「異議不成立」之
    處分。異議人不服，訴經訴願機關經濟部於95年10月16日以
    經訴字第09506179370 號訴願決定書為撤銷原處分之決定；
    經被告重新審查，另以96年01月16日中台異字第951372號商
    標異議審定書為「第0000000 號『DASIN 』商標之註冊應予
    撤銷」之處分。原告不服，提起訴願，經訴願決定駁回，原
    告猶未甘服，遂向本院提起行政訴訟。
二、兩造聲明：
  (一)原告未於言詞辯論期日到場，依其起訴狀所載聲明如下：
  1.原處分及訴願決定均撤銷，並另為異議不成立之處分。
  2.訴訟費用由被告負擔。
  (二)被告聲明：
  1.駁回原告之訴。
  2.訴訟費用由原告負擔。
三、兩造之主張：
甲、原告主張：
  (一)系爭商標在讀音、文字及商品上，足以讓專業人士之消費者
    區別其與據以異議諸商標之不同：
  1.按「判斷商標是否近似，...即應以具有普通知識經驗之消
    費者，於購買時施以普通之注意為準。又商品性質的不同會
    影響其消費者的注意程度，例如就普通日常消費品而言，消
    費者的注意程度較低，對二商標間之差異辨識較弱，容易產
    生近似之印象；至於專業性商品如藥品，或單價較高之商品
    如汽車，其消費者多為專業人士，或購買時會施以較高注意
    ，對二商標間之差異較能區辨，判斷近似的標準自然高於一
    般日常消費品之消費者。」為被告93年05月01日施行之「混
    淆誤認之虞」審查基準5.2.2所載。
  2.原告系爭註冊第0000000號「DASIN」商標所指定使用之「冷
    氣機、空氣調節機、通風櫃」等商品係屬於專業性商品，且
    為單價較高之商品，依前揭審查基準之規定，消費者多為專
    業人士，於購買時會施以較高之注意，進而對於系爭商標與
    異議人據以異議之註冊第23033、22914號「大金DAIKIN」、
    第476584號「DAIKIN及圖」等商標間之差異較能分辦，惟
    被告未詳查此點，並以一般日常消費品之注意程度來認定兩
    造商標產生近似，顯非適法。
  3.查原處分理由四認定據以異議「DAIKIN」商標之中文譯音為
    「大金」，此種譯音之解讀顯然錯誤，因據以異議「DAIKIN
    」商標之中文譯音應為「ㄉㄞˋ」「ㄎㄧㄣ」，故據以異議
    商標之讀音與系爭商標並不相同；且兩造商標外文文字的構
    成，尚有系爭商標文字中的「S」、「IK」加以區別；再佐
    以前揭審查基準，系爭商標無論在讀音、文字以及商品非一
    般日常消費品，足以讓專業人士之消費者容易區別其與據以
    異議諸商標之不同，顯見被告之審查與前揭審查基準未合，
    且錯誤解讀據以異議諸商標之中文譯音，原處分應予撤銷。
  (二)按「...是以，二商標外觀、觀念或讀音其中之一的近似，
    並非即可推論商標之整體印象即當然近似，仍應以其是否達
    到可能引起商品/服務之消費者混淆誤認的程度為判斷近似
    之依歸。」為前揭審查基準5.2.5所載。被告徒憑兩造商標
    之外文外觀近似，就認定兩造商標相似，實為錯誤之認定。
    專業人士之消費者仍然可以從系爭商標中的「DASIN」與據
    以異議諸商標中的「DAIKIN」分辨出「S」與「IK」之外觀
    區別；再加兩造商標的中文譯音、讀音有極大的區別，專業
    消費者當然可以有清晰完整的印象，而輕易分辨兩造商標之
    不同，兩造商標整體印象顯然不會造成消費者混淆誤認。
  (三)綜上所陳，敬祈 鈞院鑒核，將原處分及訴願決定撤銷，並
    指示被告另為異議不成立之處分，以維護原告合法權益及健
    全之商標制度，至感德便。
乙、被告主張：
  (一)商標法第23條第1項第13款規定，商標「相同或近似於他人
    同一或類似商品或服務之註冊商標或申請在先之商標，有致
    相關消費者混淆誤認之虞者」，不得註冊。所謂有致消費者
    混淆誤認之虞，係指商標給予消費者的印象，可能致使消費
    者混淆而誤認商品/服務之來源，包括誤認來自不同來源的
    商品/服務以為來自同一來源，或者誤認二商標之使用人間
    存在關係企業、授權關係、加盟關係或其他類似關係。而判
    斷是否有混淆誤認之虞，被告公告之「混淆誤認之虞」審查
    基準，列有各項相關參考因素。其中商標近似及商品類似二
    項要素，依前揭法條規定為必須具備之要件。其他參酌要素
    則視個案中是否存在而為斟酌。
  (二)本案存在之相關因素之審酌：
  1.商標是否近似暨其近似之程度：
    (1)商標近似係指二商標予人之整體印象有其相近之處，若其
      標示在相同或類似的商品/服務上時，具有普通知識經驗
      之消費者，於購買時施以普通之注意，可能會有所混淆而
      誤認二商品/服務來自同一來源或誤認不同來源之間有所
      關聯（前揭審查基準5.2.1參照）。商標近似之判斷得就
      二商標外觀、觀念及讀音為觀察。
    (2)查系爭註冊第0000000號「DASIN」商標圖樣係單純由外文
      「DASIN」所構成，而據以異議之註冊第23033、22914號
      「大金DAIKIN」、第476584號「DAIKIN及圖」等商標圖
      樣，則或由外文「DAIKIN」所構成，或由外文「DAIKIN」
      搭配幾何雙色三角圖形所組成。二者外文「DASIN」與「D
      AIKIN」相較，其首尾字母排列上均為相同之「DA」、「I
      N」字母所構成，且二商標之外文文字長短相仿，分別為5
      、6個字母，外觀上極為相似。另就讀音方面，於市場交
      易連貫唱呼之際，亦予人印象極為相仿，以具有普通知識
      經驗之消費者，於購買時施以普通之注意，可能會有所混
      淆而誤認二者來自同一來源或雖不相同但有關聯之來源，
      應屬構成近似之商標（經濟部經訴字第09506179370號訴
      願決定書意旨參照）。
  2.商品是否類似暨其類似之程度：
    (1)類似商品係指二個不同的商品，在功能、材料、產製者或
      其他因素上具有共同或關聯之處，如果標上相同或近似的
      商標，依一般社會通念及市場交易情形，易使商品消費者
      誤認其為來自相同或雖不相同但有關聯之來源，則此二個
      商品間即存在類似的關係（前揭審查基準5.3.1參照）。
    (2)查系爭商標係指定使用於「排油煙機、電磁爐傳熱導盤、
      冷風機、通風機、排風機、送風機、抽風機、空氣調節機
      、吊扇、電扇、電扇扇葉、冷氣機、除濕機、空氣清淨機
      、調溼機、空氣殺菌除臭機、風扇鼓風機、通風櫃、電暖
      器」等商品，與據以異議諸商標分別指定使用於「冷氣機
      」、「各種冷凍機空氣調節裝置、暖房機潤滑裝置、內燃
      機」、「冷氣機、冷風機、熱風機、乾燥機、除濕機」等
      商品相較，二者商品均有性質相同或相近之商品，在用途
      、功能、產製者、行銷管道及場所等因素上具有共同或關
      聯之處，如標上相同或近似的商標，依一般社會通念及市
      場交易情形，易使一般商品消費者誤認其為來自相同或雖
      不相同但有關聯之來源，二者應屬同一或類似之商品，其
      所指定使用之商品間類似程度極高。
  3.相關消費者對商標之熟悉程度：
    (1)相關消費者對商標之熟悉程度，繫於該商標使用之廣泛程
      度，原則上應由主張者提出相關使用事證證明之，如相關
      消費者對衝突之二商標僅熟悉其中之一，則就該較為被熟
      悉之商標應給予較大之保護（前揭審查基準5.6參照）。
    (2)查外文「DAIKIN」係異議人首先使用於「冷凍機空氣調節
      裝置、冷氣機、電冰箱、冷風機、熱風機、乾燥機、除濕
      機、電爐、電扇」等商品上之標誌，經其長期使用，在日
      本被列為有名商標，並於日本、新加坡、美國、法國、英
      國、德國、韓國、義大利等世界多國取得商標註冊；又早
      於54年起即於我國陸續申准註冊第19855 、22914 、2303
      3 、158766、159624號等多件商標，西元1992年起復透過
      和泰興業股份有限公司代理進口空調系列產品在我國市場
      銷售，並廣為機關單位及辦公處所、商場、住所等所採用
      ，在系爭商標93年08月24日申請註冊前，據以異議諸商標
      使用於冷、暖氣機空調系列等產品之信譽應已為相關事業
      或消費者所普遍認知。凡此有異議人檢送之商標註冊資料
      、公司沿革及工程實績介紹、全省各服務據點、報章雜誌
      廣告、西元2004年日本有名商標集及被告中台異字第G000
      00000 號商標異議審定書等證據資料影本附卷可稽。然而
      ，系爭商標之使用情形則因原告並未提出相關事證而無法
      審認。是以，據以異議諸商標較系爭商標而言係消費者較
      熟悉之商標一節，足堪認定。
  (三)本案鑑於兩造商標圖樣整體予人寓目印象構成近似，且二者
    指定使用於同一或類似之商品，其類似程度極高，並考量據
    以異議商標經由異議人之廣為註冊及廣泛使用，就消費者而
    言，據以異議諸商標係消費者較熟悉之商標，自應給予較大
    之保護。故綜合該等相關因素加以判斷，相關消費者極有可
    能誤認二商標來自同一來源，或者誤認二商標之使用人間存
    在關係企業、授權關係、加盟關係或其他類似關係，而產生
    混淆誤認情事，揆諸前開說明，自有首揭商標法第23條第1
    項第13款規定之適用。又系爭商標既應依前揭法條規定撤銷
    其註冊，其是否尚有商標法第23條第1 項第12款規定之情事
    ，自無庸審究，併予敘明。
  (四)綜上論述，被告原處分洵無違誤，敬請駁回原告之訴。
    理  由
甲、程序方面：
一、本件被告之代表人原為蔡練生，自96年12月3 日起變更為王
    美花，有行政院令一紙在卷足憑，是其聲明承受訴訟，核無
    不合，應予准許，合先敘明。
二、本件原告經合法通知，未於言詞辯論期日到場，核無行政訴
    訟法第218 條準用民事訴訟法第386 條所列各款情形，爰依
    被告之聲請，由其一造辯論而為判決。
乙、實體方面：
一、按商標「相同或近似於他人同一或類似商品或服務之註冊商
    標或申請在先之商標，有致相關消費者混淆誤認之虞者」，
    不得註冊，為商標法第23條第1 項第13款所明定。上開條款
    規定之適用，係以兩造商標相同構成近似為前提要件，倘兩
    造商標非屬相同或構成近似，即無該條款規定之適用。
二、本件係原告前於93年08月24日以「DASIN 」商標，指定使用
    於商標法施行細則第13條所定商品及服務分類表第11類之「
    排油煙機、電磁爐傳熱導盤、冷風機、.. .、通風櫃、電暖
    器」等商品，向被告申請註冊，經被告審查，核准列為註冊
    第0000000 號商標。嗣異議人以該註冊商標有違商標法第23
    條第1 項第12、13款之規定，對之提起異議。經被告審查，
    以95年06月19日中台異字第941045號商標異議審定書為「異
    議不成立」之處分。異議人不服，訴經訴願機關經濟部於95
    年10月16日以經訴字第09506179370 號訴願決定書為撤銷原
    處分之決定；經被告重新審查，另以96年01月16日中台異字
    第951372號商標異議審定書為「第0000000 號『DASIN 』商
    標之註冊應予撤銷」之處分。原告不服，提起訴願，經訴願
    決定駁回，原告猶未甘服，向本院提起行政訴訟，並為如事
    實欄所載之主張。是本件應審究者厥為系爭商標與據以異議
    商標是否屬相同或構成近似。
三、本院判斷如下：
  (一)按商標近似係指二商標予人之整體印象有其相近之處，若其
    標示在相同或類似的商品╱服務上時，以具有普通知識經驗
    之消費者，於購買時施以普通之注意，可能會有所混淆而誤
    認二商品╱服務來自同一來源或誤認不同來源之間有所關聯
    （審查基準5.2.1 參照）。另按判斷商標近似，應以商標圖
    樣整體為觀察；此乃係由商標呈現在商品之消費者眼前的是
    整體圖樣，而非割裂為各部分分別呈現。而商標外觀近似係
    指商標圖樣之構圖、排列、字形、設色等，有產生混同誤認
    之虞者。查本件系爭註冊第0000000 號商標圖樣係單純由外
    文「DASIN 」所構成，而據以異議之註冊第23033 、22914
    號「大金DAIKIN」、第476584號「DAIKIN及圖」等商標，
    則或由外文「DAIKIN」所構成，或由外文「DAIKIN」搭配幾
    何雙色三角圖形所組成，二者之外文「DASIN 」與「DAIKIN
    」相較，分別由5 、6 個字母組成，其起首字母「DA」及結
    尾字母「IN」均相同，僅中間字母「S 」與「IK」不同，於
    外觀、讀音均相似，其整體予人印象極相彷彿；以具有普通
    知識經驗之消費者，於購買時施以普通之注意，可能會有所
    混淆而誤認二商品來自同一來源或雖不相同但有關聯之來源
    ，應屬構成近似之商標。
  (二)再者，商品類似之意義乃指二個不同的商品，在功能、材料
    、產製者或其他因素上具有共同或關聯之處，如果標上相同
    或近似的，依一般社會通念或市場交易情形，易使商品消費
    者誤認其為來自相同或雖不同但有關聯之來源，則此二個商
    品間即存在類似的關係。查系爭商標指定使用於商標法施行
    細則第13條所定商品及服務分類表第11類之「排油煙機、電
    磁爐傳熱導盤、冷風機、通風機、排風機、送風機、抽風機
    、空氣調節機、吊扇、電扇、電扇扇葉、冷氣機、除濕機、
    空氣清淨機、調溼機、空氣殺菌除臭機、風扇鼓風機、通風
    櫃、電暖器」等商品，與據以異議諸商標分別指定使用於「
    冷氣機」、「各種冷凍機空氣調節裝置、暖房機潤滑裝置、
    內燃機」、「冷氣機、冷風機、熱風機、乾燥機、除濕機」
    等商品相較，二者商品均有性質相同或相近之商品，在用途
    、功能、產製者、行銷管道及場所等因素上具有共同或關聯
    之處，應屬類似商品。
  (三)綜上，揆諸兩造商標高度近似之程度及指定商品間高度類似
    等因素，依一般社會通念及市場交易情形，系爭商標之註冊
    ，有使相關公眾誤認二商標之使用人間存在關係企業、授權
    關係、加盟關係或其他類似關係，而使相關公眾對其所表彰
    之商品來源或產製主體發生混淆誤認之虞。從而，被告以系
    爭商標有違商標法第23條第1 項第13款之規定，而為系爭商
    標之註冊應予撤銷之處分，依法自無不合。
四、綜上所述，原處分依法並無不合，訴願決定予以維持，亦無
    違誤。原告訴請撤銷原處分及訴願決定，並請求被告應作成
    異議不成立之處分，為無理由，應予駁回。
五、本件事證已明，兩造其餘主張或答辯，已與本院判決結果無
    涉，爰毋庸一一論列，併此敘明。
據上論結，原告之訴為無理由，依行政訴訟法第218 條、民事訴
訟法第385 條第1 項前段、行政訴訟法第98條第1 項前段，判決
如主文。
中    華    民    國    97    年    2    月    21    日
                   臺北高等行政法院第七庭
                             審判長法  官  李得灶
                                   法  官  林育如
                                   法  官  黃秋鴻
上為正本係照原本作成。
如不服本判決，應於送達後20日內，向本院提出上訴狀並表明上
訴理由，如於本判決宣示後送達前提起上訴者，應於判決送達後
20日內補提上訴理由書（須按他造人數附繕本）。
中    華    民    國    97    年    2    月    21    日
                                   書記官  林苑珍


司法院資訊處製作；財團法人民間司法改革基金會備份。
